---
title: "Analiza populacji psów w Zurychu w latach 2015-2023"
author: "Marta Dziel"
date: "Maj 2023"
output: html_document
---

```{r setup, include=FALSE}
knitr::opts_chunk$set(echo = TRUE)

```

```{r, include = FALSE}
#Wczytuję niezbędne biblioteki
#Warunek include = FALSE definiuje to, że nie wyświetlam poniższego kodu w dokumencie

library(datasets)
library(ggplot2) #już część pakietu tidyverse
library(plotly)
library(tidyverse)
library(dplyr)


```

## 1. Dane źródłowe

Do poniższej analizy wykorzystana została baza danych udostępniona publicznie przez Urząd Miasta Zurych pod linkiem

https://data.stadt-zuerich.ch/dataset/sid_stapo_hundebestand_od1001 

Baza ta zawiera w sobie rejestr psów od 2015 do 2023 roku (ostatni update bazy nastąpił 16.05.2023). Można znaleźć w niej zarówno informacje na temat właścicieli, jak i charakterystykę posiadanych psów (np. rasa, wiek psa, kolor psa, płeć), co widać w poniższych tabelach podsumowujących:

```{r, include = FALSE}
#Wczytanie pliku źródłowego
Dogs_original <-read_csv("/Volumes/Dysk D/Studia/Projekt/KUL100OD1001.csv")

#Stworzenie nowej bazy danych, zbudowanej na pliku źródłowym, pod kątem dalszej pracy na danych
Dogs <- Dogs_original

#Zamiana nazw kolumn na angielskie
colnames(Dogs)[1] <- "Year"
colnames(Dogs)[3] <- "OwnerID"
colnames(Dogs)[4] <- "OwnerAgeNum"
colnames(Dogs)[5] <- "OwnerAge"
colnames(Dogs)[8] <- "OwnerGender"
colnames(Dogs)[9] <- "OwnerGenderNum"
colnames(Dogs)[10] <- "DistrictNum"
colnames(Dogs)[11] <- "District"
colnames(Dogs)[13] <- "AreaNum"
colnames(Dogs)[14] <- "Area"
colnames(Dogs)[16] <- "BreedPrimary"
colnames(Dogs)[17] <- "BreedSecondary"
colnames(Dogs)[19] <- "BreedClassification"
colnames(Dogs)[20] <- "BreedClassificationNum"
colnames(Dogs)[22] <- "BreedType"
colnames(Dogs)[23] <- "BreedTypeNum"
colnames(Dogs)[24] <- "DogYear"
colnames(Dogs)[25] <- "DogAgeNumber"
colnames(Dogs)[26] <- "DogAgeCategory"
colnames(Dogs)[29] <- "DogGender"
colnames(Dogs)[30] <- "DogGenderNum"
colnames(Dogs)[31] <- "DogColor"
colnames(Dogs)[32] <- "DogValues"

#Zamiania niektórych kolumn na factory
#Dogs$Year <- as.factor(Dogs$Year)
#Dogs$Year <- as.numeric(as.character(Dogs$Year)) #przywracanie do numerycznej wersji
Dogs$OwnerAge <- as.factor(Dogs$OwnerAge)
Dogs$OwnerGender <- as.factor(Dogs$OwnerGender)
Dogs$District <- as.factor(Dogs$District)
Dogs$Area <- as.factor(Dogs$Area)
Dogs$BreedPrimary <- as.factor(Dogs$BreedPrimary)
Dogs$BreedSecondary <- as.factor(Dogs$BreedSecondary)
Dogs$BreedClassification <- as.factor(Dogs$BreedClassification)
Dogs$BreedType <- as.factor(Dogs$BreedType)
Dogs$DogYear <- as.factor(Dogs$DogYear)
Dogs$DogAgeCategory <- as.factor(Dogs$DogAgeCategory)
Dogs$DogGender <- as.factor(Dogs$DogGender)
Dogs$DogColor <- as.factor(Dogs$DogColor)

#Przygotowanie selekcji kolumn, aby sprawdzić dane
Dogs_selection <- Dogs %>%
  select('Year', 'OwnerID', 'OwnerAge', 'OwnerGender', 
    'District', 'Area', 'BreedPrimary', 'BreedSecondary', 
    'BreedClassification', 'BreedType', 'DogYear', 'DogAgeNumber', 
    'DogAgeCategory', 'DogGender', 'DogColor','DogValues')
```

```{r, include = FALSE}
#Sprawdzenie jak wyglądają dane
summary(Dogs_selection)
glimpse(Dogs_selection)
```

## 2. Populacja psów w Zurychu - zmiany w latach 2015 - 2023

```{r, include = FALSE}
DogsCountPerYear <- count(Dogs, Year, wt = DogValues)
```

```{r, echo=FALSE, fig.cap = "2. Wykres 1"}
ggplot(DogsCountPerYear, aes (x = Year, y = n)) + geom_line() +
  geom_point() + labs( y = "Liczba psów (#)", x = "Rok", title = "Trend wzrostowy w populacji psów w Zurychu w latach 2015 - 2023", subtitle = "Wzmocnienie trendu po 2020 roku") 
```

Na powyższym wykresie widać trend wzrostowy w populacji psów w Zurychu - wartości rosły już między latami 2016 - 2019, natomiast widać znaczny wzrost tej tendencji od roku 2020.
Prawdopodobnie jest to spowodowane zmianą trybu życia wywołaną przez pandemię. 

W latach 2022-2023 widać w dalszym ciągu tendencję wzrostową, jednakże nie jest ona aż tak silna jak w dwóch poprzednich latach - co może wskazywać na np. konieczność powrotu pracowników do biura, co ma realny wpływ na decyzje o posiadaniu psa.

## 3. Populacja psów w Zurychu w podziale na psy rasowe vs psy rasy mieszanej

```{r, echo=FALSE, fig.cap = "3. Wykres 2"}
Dogs_breed_class <- count(Dogs, Year, BreedClassification, OwnerAge, wt = DogValues, name = "DogSum")

Dogs_breed_class %>%
  mutate(BreedClassification = fct_collapse(BreedClassification,
    "Pies rasowy" = c("Rassehund"),
    "Pier rasy mieszanej" = c("Mischling, beide Rassen bekannt", "Mischling, beide Rassen unbekannt", 
      "Mischling, sekundäre Rasse unbekannt")
    )) %>%
  filter(OwnerAge!= "Unbekannt") %>%
  summarize(DogSum = sum(DogSum),.by = c(Year, BreedClassification)) %>% 
  ggplot(aes (x = Year, y = DogSum)) + geom_line() + geom_point() +
  facet_wrap(vars(BreedClassification)) + geom_hline(yintercept = 0, linetype = "dashed") + 
  labs( y = "Liczba psów (#)", x = "Rok", title = "Trend wzrostowy widoczny w obydwu klasach ras", subtitle = "Wśród psów rasowych widoczne osłabienie trendu wzrostowego w roku 2023 vs 2022") 
```

```{r, echo=FALSE, fig.cap = "3. Wykres 3}
Dogs_breed_class %>%
  mutate(BreedClassification = fct_collapse(BreedClassification,
    "Pure Breed" = c("Rassehund"),
    "Mixed" = c("Mischling, beide Rassen bekannt", "Mischling, beide Rassen unbekannt", 
      "Mischling, sekundäre Rasse unbekannt")
  )) %>%
  filter(OwnerAge!= "Unbekannt") %>%
  summarize(DogSum = sum(DogSum),.by = c(Year, BreedClassification)) %>% 
  ggplot(aes (x = Year, y = DogSum, fill = BreedClassification)) + geom_bar(stat = "identity", position = "fill") + 
  labs( y = "Liczba psów (#)", x = "Rok", title = "Podział populacji psów ze względu na kategorię ras", subtitle = "Psy rasy mieszanej stanowią nie więcej niż 30% całej populacji psów w Zurychu") 

```

Analizując obydwa powyższe zestawienia można zauważyć, że:

1. Kategoria psów rasowych jest zdecydowanie liczniejsza niż kategoria psów rasy mieszanej (ok. 80% psów rasowych)
2. Widoczny trend wzrostowy w liczbie posiadanych psów w obydwu kategoriach; w obydwu kategoriach trend ten został wzmocniony w latach 2020 - 2022. Natomiast w przypadku psów rasowych, wzrost między rokiem 2022-2023 nie jest już aż tak wysoki jak w przypadku okresu 2020-2022.

## 4. Populacja psów w Zurychu w podziale na grupy wiekowe właścicieli - w okresie 2015 - 2023

```{r, include = FALSE}
Dogs_Owners_Age <- count(Dogs, Year, OwnerAge, wt = DogValues, name = "DogSum")
```

```{r, include=FALSE, fig.cap = "4. Wykres 5"}
### 4.1 Analiza trendu wśród wszystkich grup wiekowych zawartych w bazie danych.
Dogs_Owners_Age %>% 
  mutate(OwnerAge = fct_collapse(OwnerAge, 
    "10 - 19 years old" = c("10- bis 19-Jährige"), 
    "20 - 29 years old" = c("20- bis 29-Jährige"),
    "30 - 39 years old" = c("30- bis 39-Jährige"),
    "40 - 49 years old" = c("40- bis 49-Jährige"),
    "50 - 59 years old" = c("50- bis 59-Jährige"),
    "60 - 69 years old" = c("60- bis 69-Jährige"),
    "70 - 79 years old" = c("70- bis 79-Jährige"), 
    "80 - 89 years old" = c("80- bis 89-Jährige"),
    "90 - 99 years old" = c("90- bis 99-Jährige"),
    "n.a." = c("Unbekannt"))) %>%
  ggplot(aes (x = Year, y = DogSum, col = OwnerAge)) + geom_line() + 
  labs( y = "Liczba psów (#)", x = "Rok", title = "Liczba psów w podziale na wiek właściciela") 
```

```{r, include = FALSE}
#Patrząc na powyższy wykres nasuwają się trzy wnioski:

#1. Ze względu na dużą liczebność grup wiekowych, wykres nie jest czytelny
#2. Cztery kategorie wiekowe (10-19 lat, 80-89 lat, 90-99 lat, n.a.) posiadają bardzo niską liczbę rekordów i dla zwiększenia czytelności danych można byłoby je wykluczyć, bądź skonsolidować w większe grupy
#3. W trzech grupach wiekowych (30-39 lat, 40-49 lat, 50-59 lat) widać największą liczebność psów, jak również najsilniejszy trend wzrostowy w latach 2020-2023

```

```{r, include = FALSE, fig.cap = "Wykres 5"}
### 4.2 Analiza wyników w poszczególnych kategoriach wiekowych
Dogs_Owners_Age %>% 
  mutate(OwnerAge = fct_collapse(OwnerAge, 
    "10 - 19 years old" = c("10- bis 19-Jährige"), 
    "20 - 29 years old" = c("20- bis 29-Jährige"),
    "30 - 39 years old" = c("30- bis 39-Jährige"),
    "40 - 49 years old" = c("40- bis 49-Jährige"),
    "50 - 59 years old" = c("50- bis 59-Jährige"),
    "60 - 69 years old" = c("60- bis 69-Jährige"),
    "70 - 79 years old" = c("70- bis 79-Jährige"), 
    "80 - 89 years old" = c("80- bis 89-Jährige"),
    "90 - 99 years old" = c("90- bis 99-Jährige"),
    "n.a." = c("Unbekannt"))) %>%
  ggplot(aes (x = Year, y = DogSum)) + geom_line() + 
  facet_wrap(vars(OwnerAge)) + 
  labs( y = "Liczba psów (#)", x = "Rok", title = "Liczba psów w podziale na wiek właściciela") 

```

```{r, include = FALSE}
#Patrząc na powyższy wykres można się zacząć zastanawiać nad zasadnością właczania poniższych grup do analizy:
#
# * 10 - 19 lat
# * 80 - 89 lat
# * 90 - 90 lat
# * n.a.
# 
# Z pewnością z analizy można wyłączyć ostatnią kategorię - liczebość jest bardzo niska i są to brakujące dane - zostawienie ich w analizie nie wnosi wartości.
# 
# Pozostaje pytanie - co zrobić w przypadku pozostałych grup? 

```

```{r, include = FALSE, , fig.cap = "Tabela 1"}
#### 4.2.1 Przedział wiekowy: 10 - 19 lat
TenToTwenty <- Dogs %>%
  count(Year, OwnerAge, wt = DogValues, name = "DogSum") %>%
  filter(OwnerAge == "10- bis 19-Jährige") %>%
  summarize(DogSum = sum(DogSum),.by = c(Year, OwnerAge)) %>%
  select(Year, DogSum)

knitr::kable(TenToTwenty,
  caption = "Liczba psów posiadanych przez grupę wiekową 10 - 19 lat")
```

```{r, include = FALSE}
#Liczebność grupy jest bardzo mała (w 2023 stanowi ona jedynie 0.19% całej populacji psów). Natomiast robiąc wyrywkowe testy poprzez sprawdzanie wyników dla konkretnego właściciela (OwnerID) można zauważyć, że często z biegiem lat dany właściciel przechodzi do następnej grupy wiekowej - zostało to przedstawione w tabeli poniżej:

knitr::kable(view(filter(Dogs_selection, OwnerID == 120846)),
  caption = "Tabela wyników dla właściciela 120846 wyselekcjonowanego z grupy wiekowej 10-19 lat")
```

```{r, include = FALSE}
#Na powyższym przykładzie widzimy, że wybrany właściciel zarejestrował psa w roku 2015 i od tamtej pory w dalszym ciągu jest jego właścicielem. Widzimy, że dalej jest to ten sam pies (np. sprawdzając rasę, kolor, płeć psa), ale zmienia się jego wiek - tak samo jak zmienia się wiek właściciela, który w 2019 przeszedł z grupy 10-19 lat do grupy 20-29lat. Dlatego też połączenie tych grup wiekowych wydaje się być optymalnym rozwiązaniem pod kątem dalszej analizy.
```

```{r, include = FALSE, fig.cap = "Wykres 3"}
#### 4.2.2 Przedział wiekowy: 80 - 89 lat oraz 90 - 99 lat
EightyToNinety <- Dogs %>%
  count(Year, OwnerAge, wt = DogValues, name = "DogSum") %>%
  filter(OwnerAge == "80- bis 89-Jährige") %>%
  summarize(DogSum = sum(DogSum),.by = c(Year, OwnerAge)) %>%
  select(Year, DogSum)

knitr::kable(EightyToNinety,
  caption = "Liczba psów posiadanych przez grupę wiekową 80 - 89 lat")
```

```{r, include = FALSE, fig.cap = "Wykres 3"}
NinetyToHundred <- Dogs %>%
  count(Year, OwnerAge, wt = DogValues, name = "DogSum") %>%
  filter(OwnerAge == "90- bis 99-Jährige") %>%
  summarize(DogSum = sum(DogSum),.by = c(Year, OwnerAge)) %>%
  select(Year, DogSum)

knitr::kable(NinetyToHundred,
  caption = "Liczba psów posiadanych przez grupę wiekową 90 - 99 lat")
```

```{r, include = FALSE, fig.cap = "Wykres 3"}
# Obydwie grupy ponownie są stosunkowo niewielkie w skali całej populacji psów w Zurychu:
# 
#  * 80 - 89 lat stanowi 2.4% całej populacji psów
#  * 90 - 99 lat stanowi 0.2% całej populacji psów
#  
```



```{r, echo = FALSE, fig.cap = "Wykres 3"}
Dogs_Owners_Age %>% 
  mutate(OwnerAge = fct_collapse(OwnerAge, 
    "10 - 29 years old" = c("10- bis 19-Jährige", "20- bis 29-Jährige"), 
    "30 - 39 years old" = c("30- bis 39-Jährige"),
    "40 - 49 years old" = c("40- bis 49-Jährige"),
    "50 - 59 years old" = c("50- bis 59-Jährige"),
    "60 - 69 years old" = c("60- bis 69-Jährige"),
    "70 - 99 years old" = c("70- bis 79-Jährige", "80- bis 89-Jährige", "90- bis 99-Jährige")) )%>%
  filter(OwnerAge != "Unbekannt") %>% 
  summarize(DogSum = sum(DogSum),.by = c(Year, OwnerAge)) %>%
  ggplot(aes (x = Year, y = DogSum)) + geom_line() + 
  facet_wrap(vars(OwnerAge)) + 
  geom_hline(yintercept = 0, linetype = "dashed") +
  labs( y = "Liczba psów (#)", x = "Rok") 
```

Wnioski:

1. W każdej z analizowanych grup wiekowych widoczny jest trend wzrostowy w liczbie posiadanych psów w okresie 2015 - 2023
2. Grupy wiekowe: 30-39 lat, 40-49 lat, 50-59 lat są najliczniejszymi grupami (w ciągu całego badanego okresu)
3. W grupach wymienionych w pkt. 2. widoczne jest znaczne wzmocnienie trendu wzrostowego w latach 2020-2022
4. W grupach wymienionych w pkt. 2. widoczne jest osłabienie trendu wzrostowego w latach 2022-2023

## 5. Populacja psów w Zurychu w podziale na wiek psów - w okresie 2015 - 2023

### 5.1. Przekrój danych w podziale na wiek psa, dla roku 2023



```{r, include= FALSE, fig.cap = "Wykres 3"}
Dogs_Age <- count(Dogs, Year, DogAgeNumber, wt = DogValues, name = "DogSum")
Dogs_Age_all <- Dogs_Age %>%
  filter(Year == 2023) %>%
  summarize(DogSum = sum(DogSum),.by = c(Year, DogAgeNumber))

knitr::kable(Dogs_Age_all,
  caption = "Liczebność psów w kategorii wiekowej psa w roku 2023")
```

Istnieje aż 23 kategorii wiekowych psów. Dla zwiększenia przejrzystości analizy, dane zostały pogrupowane w 5 kategorii wiekowych
```{r, echo = FALSE, fig.cap = "Wykres 3"}

Dogs_Age %>%
  mutate(DogAgeNumber = as.factor(Dogs_Age$DogAgeNumber)) %>%
  mutate(DogAgeNumber = fct_collapse(DogAgeNumber,
    "0 - Puppy" = c("0"),
    "1-3 - Young Dog" = c("1", "2", "3"),
    "4-9 - Adult Dog" = c("4", "5", "6", "7", "8", "9"),
    "10-12 - Old Dog" = c("10", "11", "12"),
    "13+ - Very Old Dog" = c("13", "14", "15", "16", "17", "18", "19", "20", "21", "22", "23")
  )) %>%
  filter(DogAgeNumber!= "999") %>%
  summarize(DogSum = sum(DogSum),.by = c(Year, DogAgeNumber)) %>% 
  ggplot(aes (x = Year, y = DogSum, fill = DogAgeNumber)) + geom_bar(stat = "identity") +
  labs (y = "Liczba psów (#)", x = "Rok", title = "Rozkład liczebności psów pod kątem ich wieku w latach 2015-2023")
```

Analizując rozkład liczebności psów pod kątem ich wieku widać, że najwięcej psów jest w przedziale wiekowym 4-9 lat (pies dorosły) oraz 1-3 (młody pies). W latach 2021 oraz 2022 widac było też znaczny wzrost liczby szczeniaków (poniżej 1 roku). Taki rozkład wieku wśród populacji psów w Zurychu może być informacją istotną dla osób, które zastanawiają się nad prowadzeniem biznesu związanego z psami - szkolenia, fryzjer, sklepy z akcesoriami, itd.


## 5. Populacja psów w Zurychu w podziale na rasy psów - w okresie 2015 - 2023

```{r, include = FALSE}
glimpse(Dogs$BreedPrimary)
```

W rejestrze psów w Zurychu widnieje 394 ras psów - z tego powodu, do dalszej analizy wybranych zostało top 10 ras psów zarejestrowanych w 2023 roku (Sprawdzane pod kątem kryterium "Primary Breed" która mówi o do     minującej rasie - co oznacza, że analiza zostanie przeprowadzona zarówno na psach rasowych jak i o rasie mieszanej).

```{r, echo = FALSE, fig.cap = "Wykres 3"}
Dogs_breed <- count(Dogs, Year, BreedPrimary, wt = DogValues, name = "DogSum")

Rasy <- Dogs_breed %>%
  filter(Year == 2023, BreedPrimary!= "Unbekannt") %>%
  arrange(desc(DogSum))%>%
  slice(1:10)

TopBreeds <- Rasy %>%
  select(BreedPrimary)

TopBreeds$BreedPrimary <- as.character(TopBreeds$BreedPrimary)

Breed_vector <- c(TopBreeds$BreedPrimary[1], TopBreeds$BreedPrimary[2], 
  TopBreeds$BreedPrimary[3], TopBreeds$BreedPrimary[4],
  TopBreeds$BreedPrimary[5], TopBreeds$BreedPrimary[6],
  TopBreeds$BreedPrimary[7], TopBreeds$BreedPrimary[8], 
  TopBreeds$BreedPrimary[9], TopBreeds$BreedPrimary[10])

Dogs_BreedSelection <- Dogs %>% 
  subset(BreedPrimary %in% Breed_vector) %>% 
  count(Year, BreedPrimary, OwnerAge, wt = DogValues, name= "DogSum") 

Dogs_BreedSelection %>%
  summarize(DogSum = sum(DogSum),.by = c(BreedPrimary, Year)) %>%
  ggplot(aes (x = Year, y= DogSum)) +
  geom_line() + facet_wrap(vars(BreedPrimary)) + labs(x = "Liczba psów(#)", y = "Rok", title = "10 najpopularniejszych raz psów w roku 2023 przedstawiony jako linia trendu w ostatnich latach", subtitle = "Najbardziej popularną rasą psów w Zurychu są Labrador Retriever oraz Chiuahua")

```

### 6. Analiza liczebności szczeniaków w latach 2015-2023

```{r, echo = FALSE}
Puppies <- Dogs %>%
  filter(DogAgeNumber == 0)
```

```{r, echo = FALSE, fig.cap = "Wykres 3"}
Puppies_Age <- Puppies %>%
  count(Year, DogAgeNumber, wt = DogValues, name = "DogSum") %>%
  filter(DogAgeNumber == 0) %>%
  summarize(DogSum = sum(DogSum),.by = c(Year, DogAgeNumber)) 
Puppies_Age %>%
  ggplot(aes (x = Year, y = DogSum)) + geom_line() + geom_hline(yintercept = 0, linetype = "dashed") +
  labs(y = "Liczba szczeniaków (#)", x = "Rok", title = "Liczba szczeniaków w latach 2015-2023")
```

```{r, echo=FALSE, fig.cap = "Wykres 3"}
Puppies_breed_class <- count(Puppies, Year, BreedClassification, OwnerAge, wt = DogValues, name = "DogSum")

Puppies_breed_class %>%
  mutate(BreedClassification = fct_collapse(BreedClassification,
    "Pure Breed" = c("Rassehund"),
    "Mixed" = c("Mischling, beide Rassen bekannt", "Mischling, beide Rassen unbekannt", 
      "Mischling, sekundäre Rasse unbekannt")
    )) %>%
  filter(OwnerAge!= "Unbekannt") %>%
  summarize(DogSum = sum(DogSum),.by = c(Year, BreedClassification)) %>% 
  ggplot(aes (x = Year, y = DogSum)) + geom_line() + 
  facet_wrap(vars(BreedClassification)) + geom_hline(yintercept = 0, linetype = "dashed") + 
  labs( y = "Liczba szczeniaków (#)", x = "Rok", title = "Trend wzrostowy w populacji szczeniaków w Zurychu w latach 2015 - 2023 w podziale na psy rasowe oraz rasy mieszanej", subtitle = "W obydwu kategoriach ras psów widoczny trend wzrostowy w trakcie okresu od 2016, z wyraźnym wzmosnieniem trendu po roku 2020") 
```

```{r, echo = FALSE, fig.cap = "Wykres 3"}
# growth rate w podziale na klasę rasy
Puppies_breed_class %>%
  mutate(BreedClassification = fct_collapse(BreedClassification,
    "Pure Breed" = c("Rassehund"),
    "Mixed" = c("Mischling, beide Rassen bekannt", "Mischling, beide Rassen unbekannt", 
      "Mischling, sekundäre Rasse unbekannt")
    )) %>%
  filter(OwnerAge != "Unbekannt", BreedClassification != "Unbekannt") %>%
  summarize(DogSum = sum(DogSum),.by = c(Year, BreedClassification)) %>% 
  mutate(GrowthRate = DogSum/lag(DogSum), .by = BreedClassification) %>%
  ggplot(aes (x = Year, y = GrowthRate)) + geom_line() + 
  facet_wrap(vars(BreedClassification)) + geom_hline(yintercept = 0, linetype = "dashed") + 
  labs( y = "Wzrost procentowy rok do roku (%)", x = "Rok", title = "Trend wzrostowy w populacji szczeniaków w Zurychu w latach 2015 - 2023 w podziale na psy rasowe oraz rasy mieszanej", subtitle = "W obydwu kategoriach ras psów widoczny trend wzrostowy w trakcie okresu od 2016, z wyraźnym wzmosnieniem trendu po roku 2020") 
```



```{r, echo=FALSE, fig.cap = "Wykres 3"}
Puppies_breed_class %>%
  mutate(BreedClassification = fct_collapse(BreedClassification,
    "Pure Breed" = c("Rassehund"),
    "Mixed" = c("Mischling, beide Rassen bekannt", "Mischling, beide Rassen unbekannt", 
      "Mischling, sekundäre Rasse unbekannt")
  )) %>%
  filter(OwnerAge!= "Unbekannt") %>%
  summarize(DogSum = sum(DogSum),.by = c(Year, BreedClassification)) %>% 
  ggplot(aes (x = Year, y = DogSum, fill = BreedClassification)) + geom_bar(stat = "identity", position = "fill") + 
  labs( y = "Liczba psów (#)", x = "Rok", title = "Podział populacji psów ze względu na kategorię ras", subtitle = "Psy rasy mieszanej stanowią nie więcej niż 30% całej populacji psów w Zurychu") 


```


```{r, echo = FALSE, fig.cap = "Wykres 3"}
Puppies_sum <- count(Puppies, Year, OwnerAge, wt = DogValues, name = "DogSum")

Puppies_sum %>%
  mutate(OwnerAge = fct_collapse(OwnerAge, 
    "10 - 29 years old" = c("10- bis 19-Jährige", "20- bis 29-Jährige"), 
    "30 - 39 years old" = c("30- bis 39-Jährige"),
    "40 - 49 years old" = c("40- bis 49-Jährige"),
    "50 - 59 years old" = c("50- bis 59-Jährige"),
    "60 - 69 years old" = c("60- bis 69-Jährige"),
    "70 - 99 years old" = c("70- bis 79-Jährige", "80- bis 89-Jährige", "90- bis 99-Jährige")) )%>%
  filter(OwnerAge != "Unbekannt") %>% 
  summarize(DogSum = sum(DogSum),.by = c(Year, OwnerAge)) %>%
  ggplot(aes (x = Year, y = DogSum)) + geom_line() + 
  facet_wrap(vars(OwnerAge)) + 
  geom_hline(yintercept = 0, linetype = "dashed") +
  labs( y = "Liczba psów (#)", x = "Rok", title = "Linia trendu nabywanych szczeniaków przez poszczególne grupy wiekowe", subtitle = "Tendencja do nabywania szczeniaków jest najsilniejsza w grupach wiekowych 30-49 lat") 

```

```{r, echo = FALSE, fig.cap = "Wykres 3"}
Puppies_breed <- count(Puppies, Year, BreedPrimary, wt = DogValues, name = "DogSum")

Rasy_Puppies <- Puppies_breed %>%
  filter(Year == 2023, BreedPrimary!= "Unbekannt") %>%
  arrange(desc(DogSum))%>%
  slice(1:10)

TopBreedsPuppies <- Rasy_Puppies %>%
  select(BreedPrimary)

TopBreedsPuppies$BreedPrimary <- as.character(TopBreedsPuppies$BreedPrimary)

Breed_vector_Puppies <- c(TopBreedsPuppies$BreedPrimary[1], TopBreedsPuppies$BreedPrimary[2], 
  TopBreedsPuppies$BreedPrimary[3], TopBreedsPuppies$BreedPrimary[4],
  TopBreedsPuppies$BreedPrimary[5], TopBreedsPuppies$BreedPrimary[6],
  TopBreedsPuppies$BreedPrimary[7], TopBreedsPuppies$BreedPrimary[8], 
  TopBreedsPuppies$BreedPrimary[9], TopBreedsPuppies$BreedPrimary[10])

Puppies_BreedSelection <- Puppies %>% 
  subset(BreedPrimary %in% Breed_vector_Puppies) %>% 
  count(Year, BreedPrimary, OwnerAge, wt = DogValues, name= "DogSum") 

Puppies_BreedSelection %>%
  summarize(DogSum = sum(DogSum),.by = c(BreedPrimary, Year)) %>%
  ggplot(aes (x = Year, y= DogSum)) +
  geom_line() + facet_wrap(vars(BreedPrimary)) + labs(x = "Liczba psów(#)", y = "Rok", title = "10 najpopularniejszych raz psów w roku 2023 przedstawiony jako linia trendu w ostatnich latach", subtitle = "Najbardziej popularną rasą psów w Zurychu są Labrador Retriever oraz Chiuahua")

```



Spojrzenie na trend w ilości szczeniaków (tym razem bez rozróżnienia na to, czy jest to pies rasowy, czy rasy mieszanej) zdaje się potwierdzać tezę o wzroście liczebności psów ze względu na pandemię. Należy jednocześnie pamiętać, że analizowane są dane psów zarejestrowanych w mieście Zurych - nie można zatem wnioskować, czy w tym czasie znacznie zwiększyła się dostępność (oraz liczebność) szczeniąt w odpowiedzi na zwiększony popyt (należy pamiętać, że pies to istota żywa i są granice tego w jaki sposób podaż może odpowiedzieć na popyt), czy może zmieniła się proporcja jeśli chodzi o nabywców na korzyść mieszkańców miasta Zurych.


## 7. Wnioski końcowe








